【裁判字號】    99,交抗,1123
【裁判日期】    990428
【裁判案由】    違反道路交通管理處罰條例
【裁判全文】
臺灣高等法院交通事件裁定            99年度交抗字第1123號
抗  告  人
即受處分人  甲○○
上列抗告人因違反道路交通管理處罰條例案件，不服臺灣板橋地
方法院中華民國99年03月22日所為裁定（98年度交聲字第 283號
），提起抗告，本院裁定如下：
    主  文
抗告駁回。
    理  由
一、按汽車駕駛人在禁止臨時停車處所停車者，處新臺幣（下同
    ）600元以上1,200元以下罰鍰。網狀線，用以告示車輛駕駛
    人禁止在設置本標線之範圍內臨時停車，防止交通阻塞。道
    路交通管理處罰條例第56條第1項第1款及道路交通標誌標線
    號誌設置規則第173條第1項分別定有明文。
二、原裁定意旨略以：
  (一)本件異議人於民國98年2月6日14時17分許駕駛其所有之車號
    K8G-112號重型機車，在臺北市○○路161巷 1弄12號週邊之
    劃設黃色網狀線處所停車之事實，為異議人所不爭執，並有
    臺北市政府交通局98年2月11日北市交停字第1AD594191號舉
    發違反道路交通管理事件通知單（下稱舉發通知單）、臺北
    市停車管理工程處99年1月15日北市停管字第09930283200號
    書函影本各一件、採證照片一幀附卷可稽，堪認異議人確有
    在上開劃設黃色網狀線之禁止臨時停車處所停車之違規事實
    至明。異議人雖執前揭情詞置辯，惟依上開採證照片觀之，
    異議人停車處所繪設之黃色網狀線清晰可辨，足以警示汽車
    駕駛人不得在該處停車，再者，道路交通標誌、標線、號誌
    之設置目的，在於提供車輛駕駛人及行人有關道路路況之警
    告、禁制、指示等資訊，以便利行旅及促進交通安全，有無
    設置之必要，如何設置，設置何種標誌以及在何處設置，係
    屬主管機關職權內依法裁量之範圍，除交通標誌標線號誌之
    設置及交通違規之裁罰有違背法令或明顯矛盾、錯誤之情形
    外，司法機關並不得任意審查行政機關之行政裁量範疇，而
    交通標線之劃設，本具有一般處分性質，未經撤銷、廢止、
    或未因其他事由而失效前，其效力仍繼續存在。至於劃設禁
    止臨時停車標線之行政措施，是否得宜，有無應加以廢止或
    變更情事，人民本得尋正當管道向相關主管機關反映或陳情
    ，或依循行政程序尋求救濟，不得僅憑一己之見，自行認定
    禁止臨時停車標線之劃設失當而不予理會，否則法律之安定
    性及道路交通之秩序勢將無以維持。異議人停車位置既經主
    管機關認有禁止臨時停車之必要，而繪設黃色網狀線，未經
    變更或廢止前，用路人自有遵守之義務，異議人逕將其機車
    停放在該處，顯已違反道路交通管理處罰條例第56條第1 項
    第1款之規定，是異議人所辯，自不足資為免罰之理由。
  (二)道路交通管理處罰條例所定罰鍰之處罰，受處罰人接獲違反
    道路交通管理事件通知單後，於15日內得不經裁決，逕依第
    92條第3 項之罰鍰基準規定，向指定之處所繳納結案；不服
    舉發事實者，應於15日內，向處罰機關陳述意見；其不依通
    知所定期限前往指定處所聽候裁決，且未依規定期限繳納罰
    鍰結案或向處罰機關陳述意見者，處罰機關得逕行裁決之，
    同條例第9條第1項定有明文。本件舉發通知單經舉發單位以
    掛號郵遞方式向「臺北縣蘆洲市○○街108 巷5弄18號2樓」
    異議人之住處為送達，因未獲會晤應受送達之異議人本人，
    亦無受領文書之同居人、受僱人或應送達處所接收郵件人員
    ，乃於98年3 月20日將該文書寄存於上址所轄之蘆洲中原郵
    局，並作送達通知書二份，一份黏貼於應受送達人門首，另
    一份置於該受送達處所信箱或其他適當位置以為送達，此有
    臺北市政府交通局送達證書影本一紙在卷可按，固堪認本件
    舉發通知單業於98年3 月20日合法送達予異議人，惟顯已逾
    越舉發通知單上所記載之應到案日期（即同年月12日前），
    自難期異議人有遵期到案之可能，以致其喪失於收受該通知
    單後15日內自動依最低額繳納罰鍰，或向處罰機關陳述不服
    意見之權益，是原處分機關未予詳查，逕對異議人裁處最高
    額罰鍰，即非適法。
  (三)綜上，本件違規事證已臻明確，異議人於上開時、地在劃設
    黃色網狀線之禁止臨時停車處所停車之違規事實，堪以認定
    ，惟原處分機關誤認異議人係「停車位置不依規定」，依道
    路交通管理處罰條例第56條第1項第9款規定據以裁罰，自有
    違誤，且本件舉發通知單之送達過程亦有瑕疵，致異議人喪
    失自行到案繳納最低額罰鍰之期限利益，原處分機關據之對
    異議人裁處最高額罰鍰，容有未洽，業如前述，從而，本件
    異議人之異議雖無理由，然原處分機關之裁決處分既有上開
    可議，應由本院將原處分撤銷，並依道路交通管理處罰條例
    第56條第1項第1款及違反道路交通管理事件統一裁罰基準表
    之規定，自為裁罰如主文第2項所示，以期適法等語。
三、抗告意旨略以：抗告人清楚禁止於黃網線範圍內臨時停車，
    防止妨礙交通阻塞，但是通常會劃黃網線的地點都是交通壅
    塞，或是重要路口，抗告人居住處乃住宅區，又沒有商業行
    為，更不是重要路口，卻突於98年1月間於巷弄內T字路口劃
    黃網線，且佔居家門口 2/3的空間，以致無法停車，實不合
    理；且若此標線是合理且應該劃設，又怎會於98年 1月劃設
    ，又於98年 4月塗銷，抗告人停車在黃網線，是迫於不得已
    的情況下所為，因此不服原裁定，提起抗告請求撤銷原裁定
    云云。
四、經查：
  (一)道路交通管理處罰條例第4條規定：「（第1項）駕駛人駕駛
    車輛或行人在道路上，應遵守道路交通標誌、標線、號誌之
    指示、警告、禁制規定，並服從執行交通勤務之警察或依法
    令執行指揮交通及交通稽查任務人員之指揮。（第2 項）前
    項道路交通標誌、標線、號誌之指示、警告、禁制規定、樣
    式、標示方式、設置基準及設置地點等事項之規則，由交通
    部會同內政部定之。」足見立法者已明文將道路交通標誌、
    標線、號誌之指示、警告、禁制規定、樣式、標示方式、設
    置基準及設置地點等事項，授權交通部會同內政部以法規命
    令予以訂定。而交通部目前發布有「道路交通標誌標線號誌
    設置規則」，對於各種標誌、標線、號誌之設置條件、地點
    、方式等詳為規定，俾使交通主管機關據以執行。交通主管
    機關再依上開規則於各地點設置交通標誌、標線、號誌，由
    是形成「法律、法規命令、行政處分」層次分明之交通法規
    體系，足證禁制標線之性質非屬法規命令，而是行政處分。
    其屬一般處分，依行政程序法第100條第2項、第110條第2項
    規定，一般處分之送達得以公告為之，除公告另訂不同日期
    者外，自公告日起發生效力。就禁制標線而言，主管機關之
    「劃設行為」，即屬一種「公告」措施，故具規制作用之禁
    制標誌於對外劃設完成時，即發生效力。人民對禁制標線之
    行政處分如有不服，應循序提起訴願及撤銷訴訟尋求救濟（
    最高行政法院98年度裁字第622 號判決參照）。又行政處分
    未經撤銷、廢止，或未因其他事由而失效者，其效力繼續存
    在，行政程序法第110條第3項規定甚明。
  (二)本件抗告意旨無非爭執臺北市○○路161巷1弄12號周邊之黃
    色網狀線劃設不當、不合理。惟究應於何處所劃設黃色網狀
    線之禁制標線禁止臨時停車，屬主管機關裁量之權限。主管
    機關應因地制宜，考量當地交通狀況、維持交通秩序、保障
    道路使用人往來便利與安全之目的審慎為之。用路人倘若認
    禁制標線之行政處分違法或失當而有所不服，得循序提起訴
    願及撤銷訴訟尋求救濟，惟於道路交通標誌、標線、號誌尚
    未變更前，仍有依法遵循之義務。本件抗告人停車位置既經
    主管機關認有禁止臨時停車之必要，而劃設黃色網狀線，參
    與交通活動之駕駛人，即有遵守該等交通標誌標線號誌之義
    務。原審認定抗告人有於前述時、地將前揭機車停放於劃有
    黃色網狀線之禁止臨時停車處所之違規事實，已依憑卷內證
    據逐一敘明，核無任何憑空推論之情事，所為論斷，亦與經
    驗法則、論理法則，均屬無違。抗告人專憑己見，主張自己
    並未違規，衡以上開規定及說明，難認可採。原審撤銷原處
    分撤銷，另為裁定受處分人甲○○汽車駕駛人停車時，在禁
    止臨時停車處所停車，處罰鍰新臺600 元，認事用法俱無違
    誤或不當。抗告意旨，猶砌詞指摘原裁定不當，為無理由，
    應予駁回。
據上論結，應依道路交通案件處理辦法第26條，刑事訴訟法第41
2條，裁定如主文。
中    華    民    國    99    年    4     月    28    日
                  刑事第十二庭審判長法  官  蔡永昌
                                    法  官  蔡國在
                                    法  官  蔡新毅
以上正本證明與原本無異。
不得再抗告。
                                    書記官  賴立旻
中    華    民    國    99    年    4     月    29    日

司法院資訊處製作；財團法人民間司法改革基金會備份。
